【裁判字號】    98,訴,2582
【裁判日期】    980909
【裁判案由】    強盜
【裁判全文】
臺灣板橋地方法院刑事判決              98年度訴字第1315號
公  訴  人  臺灣板橋地方法院檢察署檢察官
被      告  蘇信聰
                    （現於臺灣台北看守所羈押中）
指定辯護人  黃正淮律師
被      告  楊陳鎧
                    （現於臺灣台北看守所羈押中）
選任辯護人  黃勝文律師
被      告  甲○○
                    （現於臺灣台北看守所羈押中）
選任辯護人  粘舜權律師
被      告  乙○○
                    （現於臺灣臺北看守所羈押中）
指定辯護人  楊智全律師
上列被告因強盜案件，經檢察官提起公訴（98年度偵字第8512號
）及追加起訴（98年度偵緝字第1756號、第1902號），本院判決
如下：
    主  文
蘇信聰意圖為自己不法之所有，結夥三人以上攜帶兇器，以強暴
、脅迫至使不能抗拒，而取他人之物，累犯，處有期徒刑柒年拾
月。
楊陳鎧意圖為自己不法之所有，結夥三人以上攜帶兇器，以強暴
、脅迫至使不能抗拒，而取他人之物，處有期徒刑柒年捌月。被
訴傷害部分公訴不受理。
乙○○意圖為自己不法之所有，結夥三人以上攜帶兇器，以強暴
、脅迫至使不能抗拒，而取他人之物，處有期徒刑柒年捌月。
甲○○意圖為自己不法之所有，結夥三人以上攜帶兇器，以強暴
、脅迫至使不能抗拒，而取他人之物，處有期徒刑柒年捌月。
    事  實
一、蘇信聰（綽號大支或大隻）於民國93年間，因違反毒品危害
    防制條例案件，經本院分別判處有期徒刑8 月、4 月，蘇信
    聰不服原判決，經上訴後，施用第一級毒品部分經臺灣高等
    法院改判為有期徒刑10月，與其另犯違反藥事法之案件，3
    罪均經減刑為有期徒刑5 月、2 月、6 月，應執行有期徒刑
    11月確定，於94年間復違反毒品危害防制條例案件經本院判
    處有期徒刑1 年、7 月，經上訴後，為臺灣高等法院改分別
    判處有期徒刑1 年2 月、9 月，與其另犯之贓物罪，3 罪均
    經減刑為有期徒刑7 月、4 月15日、2 月，應執行有期徒刑
    11月確定，2 應執行刑接續執行，於96年8 月31日縮短刑期
    執行完畢。乙○○於85年間因竊盜罪及違反懲治盜匪條例案
    件經臺灣嘉義地方法院判處有期徒刑1 年8 月及12年，定應
    執行刑13年4 月，經上訴駁回確定，於97年4 月24日假釋出
    監，現仍假釋中。詎均仍不知悔改，於97年11月10日，因丙
    ○○欲自雲林縣虎尾鎮北上，向蘇信聰詢問有無販賣第三級
    毒品K 他命或知悉購買K 他命之管道，蘇信聰竟與楊陳鎧（
    綽號阿凱）、甲○○、乙○○、成年人古治偉（綽號阿吉）
    、李忠政（李忠政、古治偉涉及強盜罪部分，另案偵辦中）
    等人共同基於意圖為自己不法之所有之犯意聯絡，欲趁佯裝
    交易毒品之際強盜丙○○之財物，先由蘇信聰告知丙○○有
    關古治偉之連絡電話，並先與丙○○電話聯繫，了解丙○○
    有多少人要北上交易，隨即與古治偉電話聯繫告知，丙○○
    攜帶之人數及行走路線，以便古治偉等人強盜之進行，蘇信
    聰並與古治偉達成共識，萬一丙○○要求一起同行，古治偉
    會保證其安全（使其安全脫身）。丙○○不知，自蘇信聰處
    取得古治偉之聯絡電話後，即電話聯繫，古治偉即與丙○○
    約定翌（11）日5時許，在臺北縣土城市某釣蝦場附近以現
    金交易，丙○○屆時即與其友人丁○○共同駕車赴約，古治
    偉、楊陳鎧、林宜峰、乙○○及李忠政5人乃於同年月11日
    凌晨5時許，分搭2輛車，楊陳鎧、乙○○及李忠政攜帶約3
    把玩具槍一同出發，因丙○○無法尋獲約定之交易地點，遂
    改約於台北縣土城市○○路與中央路口之便利商店見面，古
    治偉坐由林宜峰駕駛之車號8257-QM自小客車抵達該處，見
    人車往來下手不便，故即向丙○○稱: 是否另覓一偏遠地點
    交易，即由丙○○搭乘甲○○駕駛之上開自小客車，由丁○
    ○駕駛自小客車跟隨於後，甲○○駕車行至臺北縣土城市○
    ○路86號後，即突然停車，楊陳鎧、乙○○及李忠政所駕駛
    另一自小客車，自後方阻擋丁○○駕駛之自小客車去路，後
    楊陳鎧、乙○○與李忠政接著下車，先由楊陳鎧開1槍警告
    ，脅迫丙○○、丁○○後，復與乙○○分持長槍、短槍各1
    枝（未扣案，無證據認定有殺傷力），分將丁○○、丙○○
    拉出車外，楊陳鎧與乙○○2人持槍枝，其他人則徒手共同
    毆打丁○○、丙○○，而實施強暴後致使丙○○不能抗拒，
    再由楊陳鎧、古治偉下手搶走丙○○所有之現金共新臺幣 (
    下同)30 萬元得手後，即將丁○○持有之車鑰匙丟棄在遠處
    後駕車逃逸，致丙○○受有頭顱多處鈍挫傷併右側正耳後及
    右側顏面多處鈍挫傷及撕裂傷之傷害，丁○○則受有頭部側
    邊腫脹疼痛之傷害，蘇信聰即於翌（11）日晚間某時，自雲
    林縣搭乘高速鐵路北上，至臺北縣板橋市某處，與楊陳鎧、
    古治偉、甲○○與乙○○會面，並自楊陳鎧處收受3萬元之
    贓款，再於同年月13日，在雲林縣北港鎮扶朝里扶朝83之18
    號住處，自甲○○、楊陳鎧處收受2萬元之贓款。嗣經丙○
    ○與丁○○報警而循線查獲。
二、案經丙○○與丁○○訴由臺北市政府警察局移送臺灣板橋地
    方法院檢察署檢察官偵查及追加起訴。
    理  由
甲、程序方面：
一、被告蘇信聰及其辯護人爭執其警詢、偵訊自白之任意性，認
    為被告蘇信聰警詢時受訊問時間長達六小時餘，有三次上廁
    所，此種情形與一般情形有異，且其在警詢時所言與警員不
    符時，會被帶到一邊，經勸諭後，再依警員之意思來製作筆
    錄，訊問人並非一邊談話一邊錄音，有些答話內容是訊問人
    打好再叫被告依照其內容朗讀而錄音，被告蘇信聰答稱「ㄠ
    」的原意是要以假貨賣而拐騙錢的意思，筆錄內記載「搶」
    乃警方硬要被告如此答話，對於其他阿吉（書狀誤載為阿傑
    ）、阿鎧及宜鋒等人之作案過程，蘇信聰全是聽告訴人埋怨
    轉述及北上後聽阿吉他們轉述而來的情節云云。偵查中被告
    蘇信聰認罪還有承認錯誤等回答內容，此非被告之確實意思
    ，其偵查中之自白，係因為甫經警移送，不敢做出與警詢時
    相反之陳述，且筆錄之記載與被告當日陳述不盡相符云云，
    是警詢及偵查中所取得之自白不具有任意性云云。惟查：
    (一)經本院勘驗被告蘇信聰於警詢中之錄音帶，被告蘇信聰於
      警詢時，並無明顯情緒激動、不安或意識不清等狀態，回
      答語氣尚屬平穩，亦未有顯然無法正確理解問題而答非所
      問之情事，且其女友李宜芳陪同在場，有本院勘驗筆錄在
      卷為憑（本院卷2 第33頁），其陳述具有任意性，應堪認
      定。辯護人雖主張員警問案粗暴說「少來這一套」、「我
      聽你放屁... 」、「凡走過必留下痕跡... 」、「如果你
      要再黑白亂說，我就... 」以及上廁所之間有一段沒有聲
      音，可能是被告被帶到旁邊溝通，凡此警方均有對被告產
      生不當的影響云云。惟查，本件員警詢問之初，被告蘇信
      聰均避重就輕，說詞迂迴閃躲，承辦之員警為釐清真相，
      對被告蘇信聰說詞不符情理、相互供述歧異處，對之曉以
      大義，或分析解釋用語，不能認係脅迫、利誘、詐欺。故
      員警於被告蘇信聰辯解較為離譜之時，員警會告以「我聽
      你放屁... 」、「凡走過必留下痕跡... 」、「如果你要
      再黑白亂說，我就... 」等話語，或於被告蘇信聰閃躲問
      題、未針對問題回答時，而打斷其陳述，惟員警並未以強
      暴、脅迫要求為特定之陳述內容，僅指出所述與常情不符
      之處，令被告蘇信聰提出合理解釋，或針對問題回答，此
      均為員警之訊問技巧，縱其語氣稍有不當，亦難指員警以
      威迫之方式要求被告蘇信聰為不利於己之陳述。
    (二)上開警詢錄音雖有中斷之處，惟中斷之原因係因為被告蘇
      信聰要上洗手間或電腦週邊設備故障，此亦有勘驗筆錄足
      稽，員警並未趁上開中斷錄音之時間刑求被告，況且，被
      告於98年3 月13日偵訊時亦稱其警詢所述都是真的、沒有
      不正訊問或威脅等語（98年度偵卷第8521號卷第182 頁反
      面）。是上開錄音雖有中斷，但被告蘇信聰之警詢自白任
      意性並未受影響，且其自白內容與事證相符（詳如後述）
      ，揆諸前開說明，應有證據能力。
    (三)至於被告蘇信聰於偵查自白部分，亦據本院當庭勘驗播放
      偵訊時之錄影光碟，認被告蘇信聰於製作偵訊筆錄過程中
      ，並無明顯情緒激動、不安或意識不清等狀態，回答語氣
      尚屬平穩，亦未有顯然無法正確理解問題而答非所問之情
      事，有勘驗筆錄附卷可憑（本院卷62第至73頁），其偵查
      中之訊問筆錄之陳述應具有任意性。是被告蘇信聰偵查中
      之自白出於任意性，且與事實相符（如後述），亦具有證
      據能力。
二、被告楊陳鎧之辯護人辯稱：蘇信聰並未在案發現場，其所為
    之證詞對楊陳鎧不具證據能力，蘇信聰、丙○○及丁○○之
    警詢及偵查中之證詞不具證據能力云云。被告乙○○、甲○
    ○之辯護人並辯稱：蘇信聰、楊陳鎧、丙○○及丁○○之警
    詢筆錄係審判外之陳述，偵查中之供述未經對質，告訴人丙
    ○○、丁○○偵查中證述，未經被告乙○○行使詰問權，均
    無證據能力云云。惟查：
    (一)被告蘇信聰、楊陳鎧、乙○○及甲○○於警詢、偵訊之供
      述，敘及個人之犯罪情節部分，為其等被告本人之陳述，
      無傳聞法則之適用，具有證據能力；而按「刑事審判上之
      共同被告，係為訴訟經濟等原因，由檢察官或自訴人合併
      或追加起訴，或由法院合併審判所形成，其間各別被告及
      犯罪事實仍獨立存在。故共同被告對於其他共同被告之案
      件而言，為被告以外之第三人，本質上屬於證人，為確保
      被告對證人之詰問權，證人於審判中，應依法定程序，到
      場具結陳述，並接受被告之詰問，其陳述始得作為認定被
      告犯罪事實之判斷依據，此觀司法院釋字第582 、592 號
      解釋意旨甚明。」，最高法院95年度台上字第2724號判決
      採同一見解。是蘇信聰、楊陳鎧、乙○○及甲○○其等於
      警詢、偵訊中敘及同案被告之部分，則係屬被告以外之人
      於審判外之陳述，按刑事訴訟法第159 條第1 項固規定：
      「被告以外之人於審判外之言詞或書面陳述，除法律有規
      定者外，不得作為證據」，惟其立法本旨係以證人於審判
      外之言詞或書面陳述，屬於傳聞證據，此項證據，當事人
      無從直接對於原供述者加以詰問，以擔保其真實性，法院
      亦無從直接接觸證人而審酌其證言之憑信性，違背直接審
      理及言詞審理之原則，除具有必要性及信用性情況之除外
      者外，原則上不認其有容許性，自不具證據能力；至所謂
      具有必要性及信用性情況者，例如刑事訴訟法第159 條之
      1 、之2 、之3 、之4 、之5 情形，仍例外認其有證據能
      力，然此乃係指法院未於審判期日傳喚相關證人到庭，案
      件僅能依靠該等證人於審判外之陳述以為判斷情形，始需
      就該等審判外供述證據嚴格依照刑事訴訟法第159 條之1
      至之5 所定要件一一檢視各該證人之供述，作為證據資格
      。倘法院已經依據當事人聲請傳喚證人到庭接受檢辯雙方
      之交互詰問，則法院既已透過直接、言詞審理方式檢驗過
      證人之前之證詞，當事人之反對詰問權亦已受到保障得以
      完全行使之情況下，該等審判外證據除有其他法定事由（
      例如：非基於國家公權力正當行使所取得或私人非法取得
      等，而有害公共利益，即以一般證據排除法則為判斷），
      應認該審判外供述已得透過審判程式之詰問檢驗，取得作
      為證據之資格，即其審判外供述與審判中供述相符部分，
      顯然已經構成具備可信之特別情狀，當然有證據資格（實
      務上之作用常為引用該等陳述與審判中陳述相符，強化該
      證人供述之可信度），其不符部分，作為檢視審判中所為
      供述可信與否之彈劾證據，當無不許之理，甚者，其不符
      部分倘係於司法警察、檢察事務官調查中之供述，作為認
      定被告犯罪與否或不構成犯罪與否之證據，亦僅需依照刑
      事訴訟法第159 條之2 規定，斟酌其審判外供述作成外部
      環境、製作過程、內容、功能等情況認為之前供述較為可
      信，即可取得證據資格，作為認定事實之證據資格（參照
      最高法院94年度台上字第2507號、95年度台上字第2515號
      判決意旨）。
    (二)本件證人丙○○、丁○○、楊陳鎧、乙○○、甲○○及李
      忠政，均經於審判期日以證人身分具結後行交互詰問程序
      ，直接言詞審理檢視其等證詞，故渠等前於審判外所為之
      陳述，當然已取得作為證據之資格，具有證據能力，被告
      楊陳鎧、蘇信聰、甲○○及乙○○之選任辯護人指稱前開
      證人於警詢及偵訊中所為之供述並無證據能力云云，尚非
      可採。再按被告有與證人對質及詰問證人之權利，其中所
      謂「對質」是指被告與證人同時在場，面對面互為質問之
      意。而被告之對質權，係藉由對質程序，法院得以觀察其
      問答之內容與互動，親身感受而獲得心證，有助於真實之
      發現；詰問權則係指訴訟上當事人有在審判庭輪流盤問證
      人，以求發現真實，辨明供述證據真偽之權利。現行刑事
      訴訟法對於詰問制度之設計，以同法第166條以下規定之
      交互詰問為實踐，屬於人證調查證據程序之一環；與證據
      能力係指符合法律所規定之證據適格，而得成為證明犯罪
      事實存在與否之證據資格，性質上並非相同。偵查中檢察
      官為蒐集被告犯罪證據，訊問證人旨在確認被告嫌疑之有
      無及內容，與審判期日透過當事人之攻防，調查人證以認
      定事實之性質及目的，尚屬有別。偵查中訊問證人，法無
      明文必須傳喚被告使之得以在場，刑事訴訟法第184條第2
      項亦僅規定因發見真實之必要，得命證人與被告對質，是
      檢察官偵查中雖未命證人與被告對質，尚非違法。另刑事
      訴訟法第159條之1第2項，明定被告以外之人於偵查中向
      檢察官所為陳述，除顯有不可信之情況者外，得為證據；
      同法第159條之2，並規定被告以外之人於檢察事務官、司
      法警察官或司法警察調查中所為之陳述，與審判中不符時
      ，其先前之陳述具有較可信之特別情況，且為證明犯罪事
      實存否所必要者，得為證據。所謂「不可信之情況」，由
      法院審酌被告以外之人於陳述時之外在環境及情況而為判
      斷；所稱「具有可信之特別情況」，則由法院比較其前後
      陳述時之外在環境及情況，以判斷何者較為可信。而被告
      以外之人於偵查或警詢時，是否與被告對質，與其陳述時
      之外在環境並無必然之關聯，自不得以於警詢、偵查中未
      經被告詰問，逕認該陳述無證據能力。至該等陳述與事實
      是否相符，要屬證據證明力之問題，與證據能力之有無，
      不容混淆（最高法院94年度臺上字第7132號判決、97 年
      度臺上字第1069號判決參照）。
    (三)被告蘇信聰未於案發時在場，就其警偵訊所證，關於其敘
      及自己犯罪情節部分及自己親身見聞之部分，應認有證據
      能力，就共犯間轉述告知其他共犯犯罪之部分屬傳聞證據
      ，無證據能力。
三、至於證人李忠政於警詢或偵訊之證述，被告其等及辯護人均
    未於言詞辯論前聲明異議，依刑事訴訟法第159 條之5 第2
    項、第1 項規定，視為同意作為證據。本院並審酌上揭證人
    於警詢、偵訊筆錄作成之情況，均係出於自由意志，並無證
    明力顯然過低之情形，且於偵訊之證詞，均經具結，亦無顯
    不可信之情況，認均適當，應皆有證據能力。
四、另就卷附通聯調閱查詢單、天主教若瑟醫院診斷證明書2紙
    等，均無證據證明係公務員違背法定程序所取得，且檢察官
    、被告及辯護人於本院亦均未主張排除下列文書證據、證物
    之證據能力，且迄本院言詞辯論終結前均未表示異議，本院
    審酌前揭文書證據、證物並非公務員違背法定程序所取得，
    亦無顯有不可信之情況，依刑事訴訟法第158 條之4 反面解
    釋及第159 條之4 之規定，應認均有證據能力。
乙、實體方面：
壹、有罪部分：
一、訊據被告蘇信聰、楊陳鎧、乙○○及甲○○均矢口否認強盜
    犯行，被告蘇信聰辯稱：我否認有介紹丙○○向古治偉等人
    購買毒品，我事先也不知道古治偉他們要強盜丙○○的財物
    ，但是我承認有分別收到3 萬、2 萬元，但是這不是贓款，
    這是我和楊陳鎧之間的私人借貸關係，古治偉犯案之前，我
    只知道他們打算要用假的K 他命賣他們，並沒有說要搶他們
    ，我沒有跟他們討論過這件事，其辯護人並辯稱：被告蘇信
    聰自始至終均無以自己共同犯罪之意思參與實施構成要件以
    外之行為，蘇信聰並不認識李忠政，無從共謀強盜之舉，這
    僅是牽涉到假毒品之爭執與毆打云云。被告楊陳鎧辯稱：我
    承認我有打丙○○及丁○○，但是我都沒有看到錢，丙○○
    還有要拿1 包東西給我，我還不跟他拿，我沒有打開我就拒
    絕了，我只有打他們（指丙○○、丁○○），沒有搶他們云
    云，其辯護律師並辯稱：丙○○交付30萬元後，發現所取得
    非毒品，欲要回金錢，而起爭執，楊陳鎧因與丙○○之前有
    嫌隙，乃趁機報復，將丙○○拖出車外毆打，與強盜罪之構
    成要件不符云云。被告乙○○辯稱：我是坐另外一輛車沒錯
    ，案發當時，我拿了玩具手槍打被害人，打了誰我忘記了，
    從頭到尾我都沒有分到錢，我也不清楚誰把錢拿走，我從頭
    到尾都沒有看到錢，當時是楊陳鎧開我的車，我在副駕駛座
    睡覺，我不清楚楊陳鎧拿什麼槍，我車上是有2、3支玩具手
    槍，我和甲○○不認識。我沒有開槍，也沒有看到是誰開槍
    ，我也和古治偉不熟。我只有拿車上之玩具槍打人，並沒有
    行搶云云。被告甲○○辯稱：當天我們是與乙○○和李忠政
    在我們宮那邊聊天，古治偉請我用車載其一程，去土城交流
    道接朋友，我並不知悉要去從事不法行為，在案發現場，我
    驚覺不知為何會吵架，並未下車，情急之下趕快驅車離去，
    並無分得5萬元，也不認識告訴人，案發現場我開車時是坐
    古志偉旁邊沒錯，當時我是有停車，是我車上的其他人叫我
    停的，他們講到一半，就說叫我停車，停了以後，我不清楚
    是誰打了丙○○，因為我不認識他們，我轉頭只有看到乙○
    ○和楊陳鎧，但是其他人是誰我都不認識。他們打開我的車
    門把人拉下去，我只有看到這樣，因為我看到有人要來開我
    的車門，所以我就和古治偉把車開走了，我和乙○○互相不
    認識，我完全不知道是誰打誰，我也沒有看到是誰開槍云云
    。經查：
    (一)證人丙○○證稱：我聯絡朋友蘇信聰問有無K 他命可買，
      他說沒有，不過可以介紹我向綽號「阿吉」即古治偉買，
      經聯絡後他表示「阿吉」有貨，要我打「阿吉」的000000
      0000電話聯絡，原先約在土城市某釣蝦場附近，我與友人
      丁○○（小偉）共同駕車赴約，因無法尋獲約定之交易地
      點，遂改約於台北縣土城市○○路與中央路口之便利商店
      見面，見面後「阿吉」說這裡太明顯，要我坐上他們的車
      ，於是我便搭他們的車，另我朋友「小偉」則開我們自己
      的車跟在後面，上車後我看到開車的是一位身材壯碩之男
      子，「阿吉」則坐在右前座，到土城承天路突然停車，另
      外一部車子出現在「小偉」的車後方，並擋住退路，隨即
      那部車上下來3 、4 個男子，其中1 個對空開了1 槍，並
      將「小偉」拉下車痛毆，同時我也被「阿吉」及壯碩之駕
      駛拉下車毆打，「阿凱」並近距離拿「鳥茲槍柄」猛打我
      頭部，「阿吉」先搶走我的包包，當時我手上還捏一把錢
      ，之後阿凱用槍打我的頭，把我手上那一把錢拿走等語歷
      歷。證人丁○○亦證稱：約凌晨4 時多（詳細時間我忘記
      了）我們下了交流道右轉不久在1 家便利商店（7-11）前
      停下，等了10幾分鐘後有1 部「TOYOTA」深色休旅車到達
      ，「龍哥（指丙○○）」下車與對方講了幾句話後，坐上
      對方的車，並要我開車跟在後面，開到某處，前面車子突
      然停下來，我正感覺奇怪時，卻發現我車後方忽然出現1
      部車，並擋住我的退路，接著車上下來3 個人，其中一個
      拿出1 把短槍即朝天空開了1 槍，除了將我從車上拉下來
      毆打外，並用槍柄敲打我的頭部，而「龍哥」也被「TOYO
      TA」深色休旅車上的人拉下車毆打，另外拿槍的其中1 人
      也用槍柄敲打「龍哥」的頭部，還把「龍哥」身上的錢搶
      走，另外1 位打「龍哥」又搶錢的那位我也認得出，雙手
      臂全部是刺青（應係指古治偉），剩下的我就不敢多看，
      我是聽到一聲槍聲後，本來要開車門下來，就被楊陳鎧拖
      下車，他要我趴在地上，用槍敲我的頭部，當時龍哥也下
      車，他也有被楊陳鎧、古治偉打，楊陳鎧要我趴下，不准
      抬頭，我趴在地上的時候，看到龍哥的手上有握一把錢，
      好像是楊陳鎧去搶他的錢，我有聽到「叫他錢拿來就對了
      」等語綦詳。證人丁○○與丙○○所證先被多人毆打後要
      求趴下，丙○○並被搶錢等情節相符，並佐以被告楊陳鎧
      於本院審理時均自承有持槍毆打丁○○及丙○○，被告乙
      ○○自承有持槍毆打丁○○之情明確，又丙○○、丁○○
      2 人確有受傷，並有卷附天主教若瑟醫院診斷證明書2紙
      可證，被告等人確有施強暴行為至為明確，再證人丙○○
      、丁○○等人所證述有人開1槍之情，復與證人蘇信聰偵
      查中所證：楊陳鎧有向其炫耀開1槍等語相吻合（見本院
      98 年度訴字1315號卷2第66頁偵訊勘驗筆錄），洵屬有據
      ，足資憑信。雖當時未查扣任何槍枝，無法據此推斷槍枝
      具有殺傷力。惟依據上情，被告等確有持不明槍枝對被害
      人施脅迫，亦堪信實，綜上，被害人在被多人毆打施強暴
      及槍枝之脅迫下，已臻於不能抗拒之程度，堪信無疑。至
      於所持槍枝既未扣案，無從鑑定是否屬槍砲彈藥刀械管制
      條例列管具有殺傷力之槍械，依罪疑惟輕原則，僅能認定
      係無殺傷力之玩具槍枝。
    (二)雖證人丙○○、丁○○就何人參與毆打證述有先後不一之
      情。然按證人之證詞，屬供述證據之一種，有其能力上之
      限制，未必如攝影機或照相機般，對所發生或經歷的事實
      能機械式無誤地捕捉，亦未必能洞悉事實發生過程之每一
      細節及全貌。故供述證據每因個人觀察角度、記憶能力、
      表達能力、誠實意願、嚴謹程度及利害關係之不同，而有
      對相同事物異其供述之情形發生，而其歧異之原因，未必
      絕對係出於虛偽所致。是以遇有前後不一，或彼此互相齟
      齬之情形，事實審法院為發現真實起見，應就其全盤供述
      之意旨，佐以卷內證據為綜合判斷，並依據經驗法則及論
      理法則，詳予剖析其供述異、同之情形，若足認其關於基
      本事實之陳述，果於真實性無礙時，即非不得予以採信。
      苟不為上開調查研析，僅以稍有不符或矛盾或證人之證詞
      前後不一，即認其全部陳述均與事實不符，而悉予摒棄不
      採，對供述相同之處又俱不斟酌，則法官依經驗法則、論
      理法則判斷事理之功能盡廢，其採證認事之職權行使與自
      由心證暨證據法則之運用，均難認為適法（最高法院92年
      度台上字第4387號判決意旨可資參照）。查丁○○係丙○
      ○之友人與被告等人均不識，已據其自承在卷（98年度偵
      字第8512號卷第169 頁正、反面），實無誣攀被告等人之
      必要，其於警、偵訊證述遭毆打（後面的車有3 人下車，
      龍哥也被前面的「TOYOTA」深色休旅車的人拖下毆打）之
      情節均一致，亦與證人丙○○於警詢時所證（後面的車有
      3 、4 人下車，我被「阿吉」及壯碩之駕駛（應係指林宜
      峰）毆打大致相符，是此部分情節應堪採信。反觀之丙○
      ○與被告蘇信聰、阿吉等多人認識，案發後丙○○亦要求
      蘇信聰出面處理，亦據證人於本院審理時自承在卷（同上
      本院卷2第83頁反面），從楊陳鎧、蘇信聰及林宜峰等人
      之對話中更透露欲將此事處理好之訊息，其後證人丙○○
      、丁○○更與楊陳鎧之家人商談與被告等人達成和解，由
      古治偉之朋友出面返還30萬元，並賠償其2人傷害部分各6
      萬6千元現金等情，亦有和解書附卷足稽（同上本院卷1第
      103頁）。是證人丙○○於偵訊時改稱：「阿凱」是近距
      離拿「鳥茲槍柄」猛打我頭部，因為那邊很暗所以我看不
      清楚何人有動手，我只能確定楊陳鎧就用一把長的烏茲槍
      打我云云，於本院審理時亦稱：最清楚的就是楊陳鎧，那
      天很黑，所以其他人我就沒看清楚，我只記得有人打我，
      哪些人我不能確定，林宜峰有無打我，我沒印象云云。丁
      ○○改稱：除了楊陳鎧以外，還有沒有人打我已經忘記了
      云云（同上本院卷2第81頁至90頁），應係事後與被告等
      人已和解迴護被告之詞，自均不足採信。
    (三)證人丙○○另於本院審理時改稱：我把30萬元交給古治偉
      ，他拿了1 包不知道是什麼的東西，包得很緊，看不出是
      什麼東西，後來我有打開，裡面的東西就不是K 他命之後
      ，我就覺得怪怪的，我要拿回我的錢，就開始有一些爭執
      ，車子就停下來，就在山上的那個地方，後面就又來了一
      台車子，車子就被夾住了，我就被拖下來打。又稱：我是
      覺得不對勁，我在拆（毒品）的時候，我坐的車子就停下
      來，而我的車子被夾住了，我就聽到一聲槍聲，我就回頭
      看，我才發現後面有人下來，我就被拖下車，我就被打了
      ，我還在確認當中，就莫名被打了云云。惟證人丙○○上
      開所證與被告林宜峰所供：本件交易沒有完成，古治偉將
      1 包東西往後座丟給朋友，我還沒看到古治偉拿到錢，我
      的後座車門就被打開了，楊陳鎧、乙○○就將古治偉之朋
      友（指丙○○）拉下車打架了，是古治偉先拿1 包毒品出
      來自己拆破撒在車上，又從1 個紙袋裡面拿出1 包，包裝
      也是一樣的都是透明塑膠袋包裝云云，明顯齟齬，佐以證
      人丙○○所證：身上僅有帶30萬元等語在卷，另證人丁○
      ○於本院審理時復證稱：在丙○○被拖下車時手上握有錢
      之情等語明確（見本院98年度訴字第1315號卷2 第89頁反
      面），益證證人丙○○於本院改稱：30萬元已交付之情與
      事實有違，告訴人於本院審理時亦自承，有與被告等人和
      解已如上述，是證人丙○○其後翻異其詞稱30萬元已交付
      ，顯因已與被告等人達成和解而避重就輕迴護被告之說詞
      ，與事實不符，無以憑信。
    (四)證人李忠政證稱：案發前阿吉已經先在宮那邊，後來又遇
      到甲○○、楊陳鎧及乙○○，我們5 人一起出發去按摩店
      ，我們去那邊聊天，聊了超過1 個小時，那是朋友的店，
      當天我們5 個人並沒有按摩，只是去聊天，在按摩店聊完
      天之後，我們5 個人就分乘2 輛車，我就在車後面睡覺，
      我坐後座，楊陳鎧在我前面，阿吉跟甲○○不是坐我們這
      台車，阿吉是坐甲○○的車，我門兩台車同時出發，我只
      是跟去繞一繞，我都在車上睡覺沒下車等語在卷（同上本
      院卷2 第128 頁）。證人楊陳鎧則證稱：我、乙○○及李
      忠政一起去打人等語（同上本院卷2 第91頁面）。是證人
      李忠政既是跟去要打人，焉有可能在車上睡覺之理，復佐
      以證人丁○○、丙○○均證稱：後面的車（指楊陳鎧、乙
      ○○及李忠政所乘坐之車）有3 人或3 、4 人下車等語如
      上，則除了楊陳鎧與乙○○外，亦包括李忠政在內均有下
      車洵無疑義，顯見證人李忠政所證：在車上睡覺云云，與
      事實不符，難以憑信。而林宜峰所開的車載古治偉及丙○
      ○，行至土城承天路86號無故停車，同時古治偉、楊陳鎧
      、乙○○及李忠政即下車，有人開槍後或持槍枝或徒手毆
      打丙○○及丁○○，楊陳鎧及古治偉並下手搶丙○○身上
      之財物之情，已據證人丙○○及丁○○證述如上，而當時
      為何停車，被告林宜峰或證稱：我老婆叫我回家云云，或
      證稱：車上的人說要停車云云，或證稱如上辯詞，前後不
      一，佐以證人丙○○所證稱：當時沒有人說要停車、林宜
      峰為何停車我也不知道等語在卷（同上本院卷2 第82頁）
      ，足證證人林宜峰所證不足採，楊陳鎧等人會跟隨林宜峰
      停車，未有任何交談、詢問即開始行動，顯見被告等人就
      開槍、毆打及行搶等情節已事先謀議，並參諸證人蘇信聰
      所證：我有跟古治偉、楊陳鎧、林宜峰聯絡，古治偉有提
      及要搶丙○○，古治偉他們會問我阿龍（丙○○）帶多少
      人及其行蹤，我就會聯絡阿龍問清楚之後告訴古治偉他們
      等語（同上本院卷2第41頁），此部分係屬於蘇信聰親自
      聽聞之事實，自有證據能力，並有卷附通聯調閱查詢單可
      參（見98年度偵字第8512號卷第134頁至152頁），是被告
      林宜峰雖因證人丙○○、丁○○事後改稱如上，無證據證
      明有動手打人，惟其與古治偉、楊陳鎧、乙○○及李忠政
      等人有共同犯意之聯絡應堪信實，按共同正犯間，非僅就
      其自己實施之行為負其責任，並在犯意聯絡之範圍內，對
      於他共同正犯所實施之行為，亦應共同負責，且共同正犯
      之成立，只須具有犯意聯絡，行為之分擔，既不問犯罪動
      機起於何人，亦不必每一階段犯行，均經參與，亦有最高
      法院32年上字第1905號、34年上字第862號判例足資參照
      ，是證人李忠政、林宜峰等人自應共負其責，至為明確。
    (五)被告蘇信聰自承：古治偉說要搶丙○○，古治偉他們會問
      我阿龍（丙○○）帶多少人及其行蹤，我就會連絡阿龍問
      清楚之後告訴古治偉他們，我是知道他們要看阿龍身上有
      多少錢就搶多少等語，其並與古治偉達成共識，在丙○○
      要求一起同行時，古治偉會保護蘇信聰的安全（就是會讓
      其脫身）之情，復據蘇信聰自承在卷，在案發前後蘇信聰
      並與丙○○聯繫後，即多次與古治偉、林宜峰及楊陳鎧等
      人連繫，其對如何行搶、毆打等內情應明知並有一定之共
      識，於檢察官偵查時陳稱：「（問：你有承認你跟古治偉
      他們共犯強盜罪嗎？）我承認。」等語在卷（見98年度偵
      字第8512號卷第185頁）。是被告蘇信聰雖未至案發現場
      ，未參與構成要件之行為，惟其顯與係以自己犯罪之意思
      參與本件強盜罪，並事後收受5萬元贓款，其與其他被告
      有共同犯罪之意思聯絡，至為明確，再所謂共同正犯之意
      思聯絡，原不以數人間直接發生為限，即有間接聯絡者亦
      包括在內（最高法院77台上字第2135號判例參照）是蘇信
      聰雖與李忠政不認識，或與乙○○不熟，亦不礙於共同犯
      罪之意思聯絡之形成，洵無疑義。雖被告蘇信聰於嗣後翻
      異其詞，改稱：從楊陳鎧處收受之現金5萬元是楊陳鎧返
      還之前之欠款云云，惟被告楊陳鎧所供：就是案發之前1
      個月內，我是下去雲林四湖參天宮那邊，我跟朋友去大約
      1個星期，我們身上花到沒有錢，我就去跟蘇信聰借5萬元
      ，他是拿現金給我，跟蘇信聰借5萬元，拿錢之前沒有先
      跟他聯絡通知，是到他家以後臨時跟他借的，蘇信聰的5
      萬元，是從他家裡拿出來的，何時還錢沒有講明確的日子
      ，但是我有跟他說不會拖太久云云。與蘇信聰所供：楊陳
      鎧他下來玩，玩到沒有錢，跟我借5萬元，我是在我家裡
      還是宮裡拿錢給他，我忘了，好像是一次拿給他錢。他有
      電話先通知我要跟我借錢，有跟我說要借5萬元，我就先
      跟朋友借5萬元，我見面時再交給他，何時歸還也沒有說
      云云。雙方所供之借貸情節不一致，且蘇信聰於本院審理
      時亦自承：那天晚上楊陳鎧拿3萬給我，這些錢那是阿吉
      要拿給我的等語（見本院卷2第96頁）。是蘇信聰改口稱
      ：借款云云，自不足採信。
    (六)綜上，被告及其辯護人所辯均不足採信。本案事證明確，
      犯行堪以認定，應予依法論科。
二、按結夥3 人以上之犯罪，應以在場共同實施或在場參與分擔
    實施犯罪之人為限，此有最高法院76年台上字第7210 號 判
    例意旨可稽，本件被告前往案發現場強盜，為以自己犯罪之
    意思，在場共同實施犯罪，咸應計入結夥人數，此有最高法
    院72年度台上字第3201號刑事判決意旨可稽，則被告蘇信聰
    、古治偉、楊陳愷、乙○○、林宜峰及李忠政明知在場共同
    實施犯罪者為被告古治偉、楊陳愷、乙○○、林宜峰及李忠
    政，其合於論以結夥3 人以上之加重條件灼然。次按刑法第
    321 條第1 項第3 款所定兇器種類要無限制，被告所攜帶之
    槍械因未扣案，不能證明為具有殺傷力之管制槍械，惟以其
    等在現場擊發時，可發出與一般槍響近似之聲響，客觀上已
    足使人心生恐懼，可使人之安全受到威脅，雖未能證明上開
    槍械具有殺傷力，惟既足認可威脅人之安全，仍該當於刑法
    第321 條第1 項第3 款之兇器（最高法院79年度臺上字第52
    53號判例要旨）。是核被告4 人所為，均係犯刑法第330 條
    第1項 、第321 條第1 項第3 款、第4 款之結夥3 人以上攜
    帶兇器之加重強盜罪。被告4 人就上揭強盜犯行，與成年人
    古治偉、李忠政間有犯意聯絡及行為分擔，應依刑法第28條
    規定論以共同正犯。被告蘇信聰有如事實欄之科行執行完畢
    之事實，此有本院被告前案紀錄表在卷可稽，則被告蘇信聰
    於有期徒刑執行完畢5 年內故意再犯本件有期徒刑以上之罪
    ，為累犯，應依刑法第47條第1 項規定加重其刑。爰審酌被
    告4 人犯後否認犯行，且其犯罪動機係為牟利，卻以強盜之
    手段，毆打被害人搶奪財物，並斟酌被告等人參與強盜犯行
    之程度、生活情狀、智識程度，及犯罪所生危害等一切情狀
    ，認檢察官求處蘇信聰有期徒刑8 年、其餘被告有期徒刑7
    年10月稍嫌過重，各量處如主文所示之刑，以資懲儆。
貳、不受理部分
一、公訴意旨略以：被告楊陳鎧持槍柄毆打丙○○與丁○○頭部
    ，致丙○○受有頭顱多處鈍挫傷併右側正耳後及右側顏面多
    處鈍挫傷及撕裂傷之傷害，丁○○則受有頭部側邊腫脹疼痛
    之傷害，所為涉犯刑法第277條第1項之傷害罪。
二、按告訴乃論之罪，告訴人於第一審辯論終結前得撤回其告訴
    ，又告訴經撤回者，應諭知不受理之判決，並得不經言詞辯
    論為之，刑事訴訟法第238 條第1 項、第303 條第3 款、第
    307 條分別定有明文。
三、經查，本件被告楊陳鎧被訴涉犯刑法第277 條第1 項之傷害
    罪，依同法第287 條前段規定，須告訴乃論。茲據告訴人丙
    ○○；丁○○撤回其告訴，有撤回告訴意旨之書狀附卷足稽
    ，揆諸前開法條規定，就此部分爰逕為不受理判決之諭知。
據上論斷，應依刑事訴訟法第299 條第1 項前段、第303 條第3
，刑法第28條、第330 條第1 項、第47條第1項，判決如主文。
本案經檢察官賴建如到庭執行職務。
中    華    民    國    98    年    9     月    9     日
                  刑事第四庭  審判長法  官  樊季康
                                    法  官  王綽光
                                    法  官  徐子涵
上列正本證明與原本無異。
如不服本判決，應於判決送達後10日內敘明上訴理由，向本院提
出上訴狀 (應附繕本) ，上訴於臺灣高等法院。其未敘述上訴理
由者，應於上訴期間屆滿後20日內向本院補提理由書「切勿逕送
上級法院」。
                                    書記官  張桐嘉
中    華    民    國    98    年    9     月    10    日
附錄：本案論罪科刑法條全文
中華民國刑法第321條（加重竊盜罪）
犯竊盜罪而有左列情形之一者，處六月以上、五年以下有期徒刑
：
一、於夜間侵入住宅或有人居住之建築物、船艦或隱匿其內而犯
    之者。
二、毀越門扇、牆垣或其他安全設備而犯之者。
三、攜帶兇器而犯之者。
四、結夥三人以上而犯之者。
五、乘火災、水災或其他災害之際而犯之者。
六、在車站或埠頭而犯之者。
前項之未遂犯罰之。
中華民國刑法第330條（加重強盜罪）
犯強盜罪而有第321條第1項各款情形之一者，處7年以上有期徒
刑。
前項之未遂犯罰之。


司法院資訊處製作；財團法人民間司法改革基金會備份。
